臺灣新竹地方法院交通事件裁定　　　　　　　　　　九十二年度交聲字第二一八號
　　異議人即
　　受處分人　甲○○
　　代 理 人　董正源
右列受處分人因違反道路交通管理處罰條例案件，對於交通部公路總局新竹區監理所
新竹市監理站中華民國九十二年十一月十九日所為之處分（原處分案號：竹監三字第
裁五一─Ａ00000000號），聲明異議，本院裁定如左：
    主    文
異議駁回。
    理    由
一、按行車速度，依標誌之規定，道路交通安全規則第九十三條第一項定有明文。汽
    車駕駛人，行車速度，超過規定之最高時速者，處新臺幣（下同）一千二百元以
    上二千四百元以下罰鍰，道路交通管理處罰條例第四十條第一項定有明文。又逕
    行舉發違反道路交通管理事件，經汽車所有人依通知單之應到案日期前到案，並
    告知違規駕駛人姓名、身分證統一編號及住址者，處罰機關應即另行通知違規駕
    駛人到案依法處理；逾應到案日期，處罰機關應依道路交通管理處罰條例第八十
    五條第三項規定處罰該汽車所有人，亦為違反道路交通管理事件統一裁罰基準及
    處理細則第二十四條所明定，易言之，如汽車駕駛人違反道路交通管理處罰條例
    ，為警當場攔停者，處罰機關固應對汽車駕駛人為處罰，惟若舉發機關並非當場
    對該部汽車攔停，而係依道路交通管理處罰條例第七條之二第一項第六款「汽車
    駕駛人之行為有左列情形之一，當場不能或不宜攔截製單舉發者，得對汽車所有
    人逕行舉發處罰：六、其他違規行為經以科學儀器取得證據資料者：：」規定逕
    行舉發者，此際舉發機關只能依同條第二項規定對汽車所有人製單舉發，而如經
    舉發之汽車所有人在舉發通知單上所載之應到案日期前到案，並告知處罰機關該
    名違規駕駛人姓名、身分證統一編號及住址者，處罰機關即可依道路交通管理處
    罰條例第四十條第一項規定處罰該名違規汽車駕駛人。再對於違反道路交通管理
    處罰條例之行為，應填製舉發違反道路交通管理事件通知單（下稱舉發通知單）
    ，並於被通知人欄予以勾記，如為逕行舉發者，其通知聯應按已查明之資料填註
    車牌號碼、車輛種類、車主姓名或地址，並於通知單上方空白處加註逕行舉發之
    文字後，由舉發機關送達被通知人，違反道路交通管理事件統一裁罰標準及處理
    細則第十一條第一項第三款亦定有明文。是執行交通勤務或稽查人員以科學儀器
    取得違規證據資料，足資認定行為人違規事實，當場不能或不宜攔截製單舉發者
    ，應記明車輛車牌號碼等可資辨明之資料，以該汽（機）車所有人為被通知人，
    逕行舉發，並將通知單由舉發機關送達被通知人，始完成舉發程序，公路主管及
    警察機關方得依法裁罰，如未將通知單送達被通知人，公路主管及警察機關自無
    法據以裁罰。又依同條例第三條第八款規定，同條例所謂之汽車，包括機器腳踏
    車。
二、本件受處分人即異議人甲○○所有之車牌號碼ＭＧＣ─二五一號重型機車，於九
    十二年八月三十日下午二時二十六分許，行經臺北市市○○道○段二一四號前，
    該處路段速限為時速四十公里，受處分人所有之該部重型機車以時速六十四公里
    之速度超速行駛，經以雷達測速照相機拍照之方式取證，由原任職於臺北市政府
    警察局大安分局交通分隊（下稱大安分局）員警姚永吉（目前任職於臺北市政府
    警察局南港分局）以受處分人所有該重型機車有違反道路交通管理處罰條例第四
    十條第一項規定之行為逕行製單舉發，嗣將舉發通知單送達於受處分人後，受處
    分人於舉發通知單上所載之應到案日期前向原處分機關提出申訴，經原處分機關
    請舉發單位即大安分局調查結果，仍認受處分人所有之該重型機車有於該路段超
    速行駛行為，原處分機關乃依道路交通管理處罰條例第四十條第一項規定於九十
    二年十一月十九日裁處該車之所有人即異議人罰鍰一千四百元。
三、受處分人聲明異議意旨固不否認其所有該車牌號碼重型機車於右揭時地曾行經該
    路段遭拍照採證之事實，惟否認有何違反道路交通管理處罰條例超速行駛之行為
    ，又據受處分人之代理人董正源到庭辯稱：本件交通處罰事件係處罰車輛所有人
    ，惟該重型機車係其子董安宇所騎；另該採證照片上除異議人所有之重型機車外
    ，在異議人之車輛前、後尚有另二部機車出現，故有可能係另外二部車輛超速，
    而非異議人所有之車輛超速云云。經查：
  (一)本件違反道路交通管理處罰條例事件，舉發機關大安分局並非於前揭時地當場對
    車牌號碼ＭＧＣ─二五一號重型機車駕駛人攔停，而係由警員姚永吉以雷達測速
    照相機之科學儀器取得該車時速六十四公里之違規證據資料而逕行舉發，此際舉
    發機關只能對該車所有人即異議人甲○○為製單舉發，而受處分人即異議人甲○
    ○雖在舉發通知單上所載之應到案日期九十二年十月九日前到案提出申訴，卻未
    告知處罰機關實際之違規駕駛人，處罰機關仍應依道路交通管理處罰條例第八十
    五條第三項及違反道路交通管理事件統一裁罰基準及處理細則第二十四條之規定
    ，對車輛所有人即受處分人甲○○加以處罰，尚無違誤。
  (二)又受處分人所有之該車牌號碼機車於右揭時地以時速六十四公里之速度超速行駛
    之違規事實，有經科學儀器照相之採證相片一幀附卷可稽，雖該相片之正上方與
    右方各有一輛機車經過，惟受處分人所有之車輛於前揭時地經警員姚永吉以雷達
    測速照相機攝得時速為六十四公里（該路段限速為四十公里），乃據以製單舉發
    「超速行駛」；且雷達測速照相機，於同時間如偵測到兩輛超速車輛，該機器即
    不會自動拍攝，有臺北市政府警察局南港分局九十二年十二月三十一日北市警南
    分交字第０九二六二九八七九００號函及所附之雷達發射波範圍比對圖在卷可按
    ，本相片內共有三部車，在雷達波束範圍內被偵測到之車牌號碼係ＭＧＣ─二五
    一號重型機車，為異議人所有之車輛，足見該車輛於前揭時地確有違規超速之情
    ，應可認定。
  (三)再以雷達測速照相機之科學儀器取得車輛超速行駛之違規事實，其所需之舉證狀
    態稍縱即逝，除以經科學儀器照相之採證相片作為證據外，事後無法還原現場狀
    態，而交通警員製單舉發違反道路交通管理處罰條例所列之違規事實，本質上為
    行政處分，係公務員基於職務上權力，依法就特定之具體事件所為具有公法上效
    果之單方行政行為，基於公務員為公法上行為具有公信力之原則，該行政處分當
    可被推定為真正，其據以依法處分之事實認定亦為真正無誤，此與民事訴訟法第
    三百五十五條第一項規定：「文書依其程式及意旨得認作公文書者，推定為真正
    」之情形相同。本此公信原則，乃立法者賦予行政機關制定違反道路交通管理事
    件統一裁罰基準及處理細則，使警員得對汽車所有人逕行製單舉發，以達其維護
    交通秩序、安全之行政目的。反之，若謂公務員一切行政行為均需預留證據以證
    其實，則國家行政勢必窒礙難行。據此，刑事訴訟法就犯罪證據有關之規定中與
    屬行政秩序罰之交通違規裁罰本質不合之部分，自不在準用之列。更何況異議人
    亦未能就執勤警員之舉發有誤再提出相關證據以供調查，本院經查亦無任何證據
    足資證明員警有捏造事實違法取締之情事，則執勤警員本其維護交通秩序、安全
    職責所為之舉發，自應受到合法、正確之推定，該舉發單之可信度要屬無疑，是
    以異議人上開所辯各節，洵無可採。
四、綜上所述，受處分人所有之該重型機車確有在右揭時地超速行駛之違規行為，從
    而原處分機關依上開道路交通管理處罰條例第四十條第一項規定裁處受處分人罰
    鍰一千四百元，核無違誤，本件受處分人之異議為無理由，應予駁回。
據上論斷，應依道路交通案件處理辦法第十九條，裁定如主文。
中      華      民      國    九十三    年      一      月     十二     日
                                      臺灣新竹地方法院交通法庭
                                          法  官  林  秋  宜
右正本證明與原本無異。
如不服本裁定，應於送達後五日內向本院提出抗告狀。
                                          書記官  張  永  榮
中      華      民      國    九十三    年      一      月     十二     日
